【裁判字號】    88,上,1027
【裁判日期】    890229
【裁判案由】    履行契約
【裁判全文】
臺灣高等法院民事判決                            八十八年度上字第一○二七號
    上  訴  人  甲○○
    訴訟代理人  陳鄭權律師
    被上訴  人  乙○○      住.
    訴訟代理人  王年柿律師
右當事人間請求履行契約事件，上訴人對於中華民國八十八年五月二十六日台灣桃園
地方法院八十七年度訴字第一四○六號第一審判決提起上訴，本院判決如左：
    主      文
原判決廢棄。
被上訴人應給付上訴人新台幣壹佰柒拾貳萬仟伍佰捌拾元，及自民國八十七年十
一月十五日起至清償日止，按年息百分之五計算之利息。
第一、二審訴訟費用由被上訴人負擔。
本判決所命給付，於上訴人以新台幣伍拾捌萬元供擔保後，得假執行，被上訴人如於
假執行程序實施前以新台幣壹佰柒拾貳萬仟伍佰捌拾元為上訴人預供擔保後，得
免為假執行。
    事      實
甲、上訴人方面：
一、聲明：求為判決：
  (一)原判決廢棄。
  (二)被上訴人應給付上訴人新台幣（下同）一百七十二萬三千五百八十三元及自起訴
    狀繕本送達翌日即民國八十七年十一月十五日起至清償日止按年息百分之五計息
    之利息。
  (三)願供擔保請准宣告假執行。
二、陳述：除與原判決記載相同者，茲引用之外，補稱：
  (一)分產表經兩造及其餘兄弟確認無誤，由母親代為抽籤，則分得「本厝地」者僅有
    上訴人及訴外人黃六德，被上訴人無權爭議。上訴人已於六十二年初以十三萬五
    千元向訴外人黃六德買其一半之「本厝地」及房屋三間。即使有任何糾紛也只是
    上訴人及訴外人黃六德間之問題，與被上訴人無關，且分家表中之六份財產早已
    於父母在世前一、二十年即已分完且無紛爭；而尚未分之土地亦於八十一年在所
    有兄弟同意及簽章下訂立合約書。既為父母在世前已分完之土地，怎可由被上訴
    人主張未分以抵銷合約書內上訴人之權利。
  (二)根據上訴人所提之照片，可看出上訴人之家庭生活作息範圍包括系爭五七四、五
    五五及五七五地號，且亦說明系爭五七四、五七五、五五五地號之面積與分家表
    總面積之些許差距，乃作為共有人間共同出入道路用。
  (三)分產表及合約書中從未提及或約定「單業有分，共業未分」之事，若共業未分，
    何以分產表中竟將單業土地即系爭五三六地號，以應有部分分給上訴人及訴外人
    黃六德，故被上訴人所提「單業有分，共業未分」之主張毫無依據。縱被上訴人
    主張系爭五五五、五七五地號土地於五十九年時未分配，也不問當時分配表面積
    差距有三百坪，該三筆土地亦早於父親黃阿傳生前之六十四年及六十八年移轉上
    訴人，於黃阿傳逝世時之七十九年已非黃阿傳之遺產甚明，被上訴人如何主張有
    繼承權以行使抵銷之權利。
三、證據：除援用原審所提證據外，補提：地籍圖二份、贈與所有權移轉契約書、監
    證費繳納通知書、契約課徵明細表、契稅繳納通知書、買賣所有權移轉契約書、
    土地增值稅納稅通知單、依分產表所計算之附表、相片十二張、分產表之核對表
    及說明、及土地謄本為證，並聲請訊問證人黃六德、林竹文、黃水木、黃曾梅妹
    及卓鄙妹。
乙、被上訴人方面：
一、聲明：求為判決：
  (一)駁回上訴。
  (二)如受不利判決，願供擔保免為假執行。
二、陳述：除與原判決記載相同者，茲引用之外，補稱：
  (一)分產表內「本厝地」未標明地號係因分家當時政府實施重劃，重劃資料未標明係
    由原來哪一筆土地改編之新地號，故未予記載，僅以「本厝地」表示，係指當時
    居住使用房屋之基地之意。果系爭五五五、五七五地號土地屬「本厝地」，重劃
    後土地對照清冊既已明白記載重劃後之地號及其面積，自應一併記載於上訴人及
    訴外人黃六德分配之土地內，未將該兩筆土地列入分產表，即表示尚未分配之土
    地。
  (二)分產表上記載之面積，係表示各該筆土地之面積，並非表示兄弟各人分配取得之
    土地面積，且建地內並無道路。分產表本厝地一欄記載面積為○‧一二七五公頃
    ，與該筆土地真正面積○‧一六二五公頃不相符合之原因，恐係於抄寫時將五七
    四與四○九地號二者面積混淆所致。
三、證據：除援用原審所提證據外，補提：土地登記簿謄本三紙、筆錄二份及土地對
    照清冊四紙為證，並聲請訊問證人黃石輝。
丙、本院依職權向台灣桃園地方法院檢察署調閱八十六年度偵字第一六二三七號偵查
    卷（內含台灣桃園地方法院八十七年度易字第四二二號、八十七年度附民字第三
    七號、本院八十七年度上易字第三七五○號、八十七年度附民上字第六三號刑事
    卷）。
    理      由
一、本件上訴人起訴主張：兩造為兄弟，於八十一年六月二十三日與其他兄弟即訴外
    人黃文立、黃水木、黃六德、黃建民訂立合約書，約定父親生前購買分別登記於
    各兄弟名下之二十八筆土地，如有出售，須由兄弟過半數以上同意方得為之，所
    得價款扣除費用後由兄弟六人平均分配。其中坐落桃園縣八德市○○段九七五、
    九七九地號土地屬系爭合約中所載登記於被上訴人名下之土地，被上訴人於八十
    六年六月二十五日出賣他人，依系爭合約書應分配上訴人之金額為一百七十二萬
    三千五百八十三元，經上訴人催討均未置理，被上訴人雖以上訴人所有坐落桃園
    縣大園鄉○○○段大埔小段第五五五、五七五地號土地出售所得，亦應平均分配
    六兄弟，上訴人迄未給付被上訴人應得之分配款三百八十二萬五千元，被上訴人
    主張與上訴人所得請求之金額抵銷，然該二筆土地為上訴人所有，且非屬合約書
    所載之土地，上訴人出售所得價款，並無分配兄弟之義務，被上訴人主張係合約
    書漏列，與應分配上訴人之金額抵銷，不足採信，爰依系爭合約書之約定，求為
    命被上訴人給付一百七十二萬三千五百八十三元及自起訴狀繕本送達翌日起至清
    償日止按年息百分之五計算利息之判決。
    被上訴人則以：伊出售系爭九七五、九七九地號土地，依約固應分配上訴人一百
    七十二萬三千五百八十三元。惟兩造及其他兄弟共六人於五十九年分家，當時伊
    父同意以其所有財產由兄弟六人分配，兄弟乃推黃水木就伊父單獨所有土地（即
    單業）分配兄弟各人，至伊父與他人共有之土地（即共業），則口頭約定無論登
    記何人名義，均將來再行分配。伊父生前登記上訴人名下之桃園縣大園鄉○○○
    段大埔小段第五五五地號、五七五地號土地，及另以其他兄弟名義登記之同縣八
    德市○○段第九四七、八三八之三、八三八之一二、大園鄉○○○段大埔小段第
    四○一、四一三、四一四、四一六、四二四地號土地，共計十筆，均屬伊父與他
    人共有土地，為兩造及其他兄弟共有尚未分配。八十一年六月二十三日之合約書
    內漏列上開十筆土地，僅列另二十八筆土地，漏列之上開十筆土地仍屬兩造及其
    他兄弟共有。上開登記上訴人名下之系爭五五五地號土地，應有部分一四四○○
    ○分之三一五○○，面積約四百七十六平方公尺（約一百四十四坪），系爭五七
    五地號土地，應有部分一四四○○○分之三一五○○，面積約五百三十七平方公
    尺（約一百六十二坪），合計約三百零六坪，上訴人於八十三年五月十六日出售
    予訴外人，據系爭土地其他共有人稱每坪售價為七萬五千元，上訴人所有應有部
    分分得之價金為二千二百九十五萬元，應分配被上訴人六分之一即三百八十二萬
    五千元，上開債務與上訴人主張前開債權一百七十二萬三千五百八十三元，給付
    種類相同，並均屆清償期，被上訴人主張抵銷等語，資為抗辯。
二、上訴人主張於八十一年六月二十三日與被上訴人及其他兄弟訂立合約書，約定兩
    造父親生前購買分別登記於各兄弟名下之二十八筆土地，如有出售，所得價款扣
    除費用後由兄弟六人平均分配，系爭九七五、九七九地號土地為系爭合約中所載
    登記於被上訴人名下之土地，被上訴人於八十六年六月二十五日出售他人，依系
    爭合約書應分配上訴人之金額為一百七十二萬三千五百八十三元等情，業據提出
    合約書、不動產買賣契約書、土地登記簿謄本、應分配款計算式影本各一份為證
    （見原審卷第七至卅八頁、四十一頁），且為被上訴人所不爭，堪信為真。
三、惟被上訴人主張五十九年分家時，伊父以其單獨所有土地分配兄弟各人，至伊父
    與他人共有土地，則口頭約定將來再行分配。系爭登記上訴人名下之五五五、五
    七五地號土地，及其他兄弟名下之系爭九四七、八三八之三、八三八之一二、四
    ○一、四一三、四一四、四一六、四二四地號土地共十筆，均為伊父與他人共有
    ，於八十一年六月二十三日訂立系爭合約書時漏列，上訴人於八十三年五月十六
    日已出售系爭五五五、五七五地號土地應有部分予訴外人，價金為二千二百九十
    五萬元，應分配六分之一即三百八十二萬五千元予被上訴人，與上訴人主張前開
    債權一百七十二萬三千五百八十三元抵銷等語，上訴人就其出售系爭五五五、五
    七五地號土地應有部分予訴外人之事實固不爭執，惟否認五十九年分家時有口頭
    約定前開十筆土地售得之價金應分配其他兄弟，及八十一年六月二十三日合約書
    有漏載之事實。被上訴人對於上訴人主張一百七十二萬三千五百八十三元之債權
    既不爭執，已如前述，而以其對上訴人有前開三百八十二萬五千元之債權主張抵
    銷，自應就抵銷債權之存在及符合抵銷之要件負舉證責任。經查：
  (一)依兩造及其他兄弟黃六德、黃文立、黃水木、黃建民等六人於八十一年六月二十
    三日訂立之合約書約定，彼六人共同擁有坐落桃園縣八德市○○段九二○之二地
    號等二十八筆土地，該二十八筆土地分別登記於黃六德、黃文立、黃水木、被上
    訴人及上訴人五人名下，且均係與他人所共有，兩造及其他兄弟六人約定：該二
    十八筆土地當時因法令需要分別登記在某個兄弟名下，其實為兄弟六人均等所有
    ，該土地之出售由兄弟過半數以上之同意方得出售，所得價款扣除費用後由兄弟
    六人平均分得享有等情，有系爭合約書一份可證（見原審卷第七至十五頁），且
    為兩造所不爭，依系爭合約書所載，被上訴人主張之系爭五五五、五七五地號土
    地與系爭九四七、八三八之三、八三八之一二、四○一、四一三、四一四、四一
    六、四二四地號土地共十筆，均非系爭合約書所約定二十八筆土地之範疇，而該
    十筆土地其中系爭五五五、五七五地號土地，於上訴人出售第三人以前，為上訴
    人於六十八年八月二十七日自其父黃阿傳處以買賣為原因移轉登記取得所有權應
    有部分一四四○○○分之三一五○○，有土地登記簿謄本在卷足參（見原審卷第
    六十三、八十二頁），另八筆土地，即系爭九四七地號土地，係於五十八年間以
    判決買賣為原因登記為黃水木所有，應有部分三分之一；系爭八三八之三地號土
    地於五十五年間以買賣為原因登記為黃水木、黃六德所有，應有部分各一一○九
    五八分之一一六八八、三一七九一；系爭八三八之十二地號土地於五十五、五十
    七年間分別以買賣為原因登記為黃水木、黃六德所有，應有部分各一一○九五八
    分之一一六八八、三一七九一；系爭四○一、四一三、四一四、四一六、四二四
    地號土地均係於六十七年十月十六日間由兩造之父黃阿傳以買賣為原因移轉登記
    予黃六德所有，應有部分各為五六六二九分之二五三○五、四四○○○分之三一
    五○○、五六六二九分之二七四八、四四○○○分之一三五○○、五六六二九分
    之二七四八六等情，有上訴人提出之土地登記簿謄本附卷可稽（見原審卷第一三
    一至一四七頁），且為兩造所不爭。
  (二)前開十筆土地，固均為上訴人、黃水木、黃六德與他人共有之土地（即共業），
    亦即系爭十筆土地於八十一年間訂立系爭合約書時，早於十餘年前或二十餘年前
    即登記於上訴人、黃六德、黃水木三人名下，其中除系爭五五五、五七五、四一
    ○、四一三、四一四、四一六、四二四地號等七筆，為兩造及其餘兄弟於五十九
    年分家後，始由上訴人及黃六德於六十七、六十八年間自其父黃阿傳處取得所有
    權外，其餘系爭九四七、八三八之三、八三八之十二地號等三筆土地，早由黃水
    木、黃六德於五十五、五十七、五十八年間取得所有權，兩造及其他兄弟焉有不
    知之理，倘被上訴人主張五十九年間分產時兄弟間就前開十筆土地即有「共業未
    分」之約定屬實，則於八十一年間兄弟六人訂立系爭合約書時，即應將前開土地
    與其餘二十八筆土地一併記載於合約書，始符常理，本件既未記載，亦未見兩造
    或其他兄弟提出異議，實有違常情，被上訴人主張前開十筆土地為系爭合約書所
    漏載，委無足取。
  (三)其次，前開十筆土地中，系爭五五五、五七五、四一○、四一三、四一四、四一
    六、四二四地號等七筆土地，為兩造及其餘兄弟於五十九年分家後，始由上訴人
    及黃六德於六十七、六十八年間分別自其父黃阿傳處取得所有權，有前揭土地登
    記簿謄本可證，且為兩造所不爭，已如前述，上訴人與黃六德既至分產八、九年
    後之六十七、六十八年間始取得所有權，又如何於五十九年分家時與被上訴人及
    其他兄弟約定，該七筆土地係兄弟六人所共同擁有（即共業），賣得之價金須兄
    弟六人平分？是證人黃六德所附和被上訴人主張兩造及其他兄弟於五十九年間有
    「共業未分」之約定，顯不足採。且系爭七筆土地於五十九年分產時，尚登記為
    兩造之父黃阿傳所有，倘果有該約定，自應於分產表中明確記載，而遍查該分產
    表之內容均未見有任何有關「共業未分」之記載，足徵前開土地並非屬五十九年
    間分產約定之範疇。況倘真如被上訴人主張前開七筆土地係兄弟六人於分產時約
    定共同擁有（共業），則兩造之父黃阿傳於分產後尚健在時，自無可能將兩造及
    其他兄弟共六人共同擁有之土地，於六十八年八月二十七日將系爭五五五、五七
    五地號土地之應有部分，以買賣為原因移轉登記予上訴人所有，另於六十七年十
    月十六日間，將系爭四○一、四一三、四一四、四一六、四二四地號土地應有部
    分，以買賣為原因移轉登記予黃六德所有，尤益證被上訴人之主張，顯違事理，
    不足採信。
  (四)雖證人即兩造兄弟黃六德於原審證稱：五十九年分家時，登記父親單獨所有之土
    地有分配，與他人共有土地則未分配，僅言明如有買賣，價金再分配等語（見原
    審卷第一○五頁），核與被上訴人主張固屬相符，惟就系爭大湳段、大園鄉共八
    筆土地（即系爭九四七、八三八之三、八三八之一二、四○一、四一三、四一四
    、四一六、四二四地號土地）於原審時證稱：買時即登記伊與黃水木名下，是兄
    弟大家共同出資買的等語（見原審卷第一○五頁反面），於本院審理時則證稱：
    五十九年分財產：：伊分到五七四地號，其他地號不記得：：五七四的部分沒有
    辦過戶，還是伊和上訴人共有，：：當初單業都有分，共業都沒分。共業的部分
    是約定賣出去之後，價金一人分六分之一。：：五五五、五七五地號伊和上訴人
    共有的，登記上訴人名字，伊不知為何父親辦給他，如果賣五七五、五五五土地
    ，錢要分一半給伊。：：五七五、五五五地號是伊父親和人共業的，所以沒有分
    ，是兄弟大家要分的。：：應該是共業沒分，單業有分，其他的我不記得。所以
    應該是後來講的才是正確等語（見本院卷第七十八頁反面、七九頁），嗣後復證
    稱：八十一年間為何沒有將那十筆土地記載在合約，伊不知道，：：伊名下七筆
    土地以後賣了是要大家分的，因為是共業的，五十九年分家時就講好，共業的以
    後賣了要一起分，當時是父親買的，登記在伊名下等語（見本院卷第二四八頁）
    ，其就系爭五五五、五七五地號土地究係分歸何人所有，或謂與上訴人共有，或
    謂兄弟六人共有，及前開十筆土地係何人出資購買，或謂兄弟出資，或謂父親出
    資，其前後陳述矛盾，反覆不一，已難採信，況系爭四○一、四一三、四一四、
    四一六、四二四地號土地，黃六德係於六十七年間始取得所有權，已如前述，自
    不可能與其餘兄弟於五十九年間分家時即有約定「共業未分」之事實，其所證已
    不足採信；再者，證人即兩造兄弟甲○○則證稱：五十九年分家時有無約定要把
    那十筆土地拿出來分，伊不記得了：：等語（見本院卷第二四八頁），衡之證人
    與兩造均為兄弟關係，就本件訴訟結果均利害攸關，其證言既未盡一致，即難免
    有偏頗之虞，尚難遽予採為有利於被上訴人之認定。
  (五)另證人黃石輝雖證稱：被上訴人賣九七九、九七五土地是伊經手，該土地是伊和
    被上訴人共有，此二筆土地賣掉，伊父親與伯父共分一半，被上訴人六兄弟有一
    半，由黃水木來拿支票，被上訴人不給上訴人，因被上訴人說上訴人以前賣地的
    錢也沒分給他。除上訴人外，其他五人都拿到錢。上訴人以前賣五五五、五七五
    地號土地，賣後伊去協調，上訴人同意扣掉傭金和費用，價款拿出來分給六兄弟
    ，當時他們兄弟幾乎都到齊了。過一段時間，他們又通知伊去，他們六兄弟吵架
    ，上訴人不願把錢拿出來分。他們兄弟如何分家我不太清楚：：等語（見本院卷
    第一一六頁反面、一一七頁），然上訴人否認證人有協調及應允平分價款之事，
    縱證人所述屬實，充其量亦僅證明兩造於本件糾紛產生後協調價金如何分配之情
    事，尚不足證明兩造有被上訴人所主張於五十九年分產時，即就系爭土地五五五
    、五七五地號及其餘前述八筆土地有約定出售之價金應分配六兄弟，或系爭八十
    一年六月二十三日合約書漏列前開十筆土地之事實。
  (六)復查，前揭分產表均未見有「共業未分」或相關同義文字之記載，此為兩造所不
    爭，核與證人黃水木證稱：：：除分產表上所記載之外，別無其他約定等語（見
    本院卷第一一八頁）互核相符，且綜合上情，益足證五十九年分產時，該分產表
    上記載之土地即為兩造及其他兄弟共六人分產之範圍，其餘未記載於該分產表上
    之土地究竟如何分配，並無特別約定，迨八十一年間，兩造之父母均死亡後，尚
    有部分土地尚未分配，始經兩造及其餘兄弟共六人同意，將系爭合約書上所載二
    十八筆土地協議出賣所得價金再為分配，至未載於系爭合約書上之前開十筆土地
    ，既非屬五十九年間分產之內容，亦非屬八十一年合約書約定之範疇，應堪認定
    。
  (七)又依上訴人提出被上訴人所不爭之五十九年分家表（本院卷第八十一、一○九頁
    ）觀之，兩造及其他兄弟共六人，於其父母尚健在之五十九年即行分產，將財產
    事先分為六份，並由彼等之母抽簽決定號次，再對照分家表上之編號，結果一至
    六號分別由上訴人、黃六德、黃文立、黃水木、被上訴人、黃建民分得，業據證
    人黃水木供證在卷（見本院卷第一一七頁反面），並有被上訴人所不爭之五十九
    年分產地表附卷可資對照（見本院卷第一三五頁），而前開分家表除編號一及二
    號部分，即上訴人與黃六德分得部分，各有一筆建地未載地號，僅記載面積均同
    為○．一二七五公頃以外，其餘兩造及其兄弟所分得之各筆土地之地目、地號、
    面積，均詳載於該分家表上，而該上訴人與黃六德分得未載地號之建地，均記載
    地位為「本厝地」，究係何指？上訴人主張「本厝地」係指系爭五五五、五七五
    、五七四地號等三筆土地，由上訴人與黃六德各分二分之一（見本院卷第一○三
    、一○四頁），惟被上訴人所否認系爭五五五、五七五地號土地為分產表上所載
    上訴人與黃六德所之「本厝地」（見本院卷第一八六頁），經查，證人即上訴人
    之妻黃曾梅妹固附和上訴人而證稱：：：分家時的本厝地包括系爭五五五、五七
    五、五七四地號在內：：等語（見本院卷第一一九頁），及證人即黃曾梅妹之大
    嫂曾卓鄙妹證稱：六十二年上訴人夫婦向伊借五萬，說要向黃六德買土地、房子
    ，大約是四百坪土地，花了十三萬五千元，不夠的向伊借；：買地的事伊確實知
    道伊是聽小姑黃曾梅妹說買土地和房子一起買等語（見本院卷第一一八頁背面）
    ，然其二人既為上訴人之配偶及姻親，證言難免偏頗，尚難遽為採信；而證人即
    黃六德之妻黃江美麗固證稱：：：六十六年間上訴人之妻拿十三萬五千元買系爭
    五七四地號上的三間房子，只有買房子，：：六十二年間上訴人並未拿錢買系爭
    五五五、五七五地號土地的二分之一：：分家伊分到：：建地二百四十多坪，是
    五七四地號的一半等語（見本院卷第一九四頁正、反面），其證言倘屬實在，系
    爭五七四地號土地當時之面積為○．一六二五公頃，有被上訴人提出之土地登記
    簿謄本附卷可稽（見本院卷第一八七頁），與前揭分產表上記載編號一（即上訴
    人分得部分）與編號二（即黃六德分得部分）中之「本厝地」面積，均記載為○
    ．一二七五公頃，完全不符，且為被上訴人所不爭（見本院卷第二○一頁），即
    難遽予採信，雖上訴人主張該「本厝地」係指系爭五七四、五五五、五七五地號
    土地，則系爭三筆土地面積之一半為○．一三一九公頃｛0.1625＋（0.2180＋0.
    2456）×31500÷144000＝0.2639，一半約為0.1319公頃｝（參照上訴人提出之
    分產表面積計算，本院卷第一一○頁及土地登記簿謄本，本院卷第一八七至一八
    九頁）與分產表記載之面積○．一二七五公頃，相差○．○四四公頃至為接近，
    然究非完全相符，是該「本厝地」究係指系爭五七四地號土地？抑或指系爭五七
    四、五五五、五七五地號土地？即難遽予認定。惟無論該「本厝地」究何所指，
    縱如被上訴人主張未包括系爭五五五、五七五地號土地在內，亦無法證明系爭五
    五五、五七五地號土地於五十九年間分產時，就該二筆土地與其餘八筆土地有口
    頭約定出售之價金應兄弟六人平均分配。
四、綜上所述，被上訴人主張兩造及其他兄弟共六人於五十九年間分家時，口頭約定
    兄弟與他人共有之土地即含系爭五五五、五七五地號土地在內之前開十筆土地，
    將來出售所得之價金扣除費用後應平均分配六兄弟，及系爭五五五、五七五地號
    土地在內之前開十筆土地係八十一年間系爭合約書所漏列乙節，尚嫌無據，被上
    訴人復未提出其他證據證明有前揭約定之存在，被上訴人對上訴人主張抵銷之前
    揭債權即難認為存在，則其主張以上訴人出售系爭五五五、五七五地號土地扣除
    費用後之價金平均分配兄弟六人即三百八十二萬五千元，與被上訴人出售系爭九
    七五、九七九地號土地應分配上訴人之金額一百七十二萬三千五百八十三元，相
    互抵銷，於法無據，不應准許。
五、上訴人主張被上訴人於八十六年間出售坐落桃園縣八德市○○段九七五、九七九
    地號土地，依系爭合約書應分配上訴人之金額為一百七十二萬三千五百八十三元
    ，尚未給付上訴人乙節，既為被上訴人所不爭，被上訴人復未能舉證證明有前揭
    抵銷債權之存在，已如前述，則上訴人依系爭合約書第二條之約定，請求被上訴
    人給付一百七十二萬三千五百八十三元及自起訴狀繕本送達翌日即八十七年十一
    月十五日（見原審卷第四十三頁）起至清償日止，按年息百分之五計算之法定遲
    延利息，於法正當，應予准許。原審為上訴人敗訴之判決，並駁回假執行之聲請
    尚有未洽。上訴論旨指摘原判決不當，求予廢棄改判，為有理由。爰由本院予以
    廢棄改判，如主文第二項所示。並依兩造聲請分別酌定擔保金額為假執行及免為
    假執行之宣告。
六、兩造其餘攻擊防禦方法與未經援用之證據，經審酌後與本件判決結果不生影響，
    不予一一論述，附此敘明。
七、據上論結，本件上訴為有理由，依民事訴訟法第四百五十條、第七十八條、第四
    百六十三條、第三百九十條第二項、第三百九十二條，判決如主文。
中      華      民      國    八十九    年      二      月    二十九    日
                                臺灣高等法院民事第十七庭
                                    審判長法  官  鄭  雅  萍
                                          法  官  吳  謀  焰
                                          法  官  黃  雅  惠
右正本係照原本作成。
如不服本判決，應於收受送達後二十日內向本院提出上訴書狀，其未表明上訴理由者
，應於提出上訴後二十日內向本院補提理由書狀（均須按他造當事人之人數附繕本）
上訴時應提出委任律師或具有律師資格之人之委任狀；委任有律師資格者，另應附具
律師及格證書及釋明委任人與受任人有民事訴訟法第四百六十六條之一第一項但書或
第二項（詳附註）所定關係之釋明文書影本。
中      華      民      國    八十九    年      三      月      三      日
                                          書記官  蕭  筆  花
附註：
民事訴訟法第四百六十六條之一（第一項、第二項）
對於第二審判決上訴，上訴人應委任律師為訴訟代理人。但上訴人或其法定代理人具
有律師資格者，不在此限。
上訴人之配偶、三親等內之血親、二親等內之姻親，或上訴人為法人、中央或地方機
關時，其所屬專任人員具有律師資格並經法院認為適當者，亦得為第三審訴訟代理人
。


司法院資訊處製作；財團法人民間司法改革基金會備份。
